臺灣臺南地方法院民事裁定
110年度消債更字第330號
聲  請  人
即 債 務人  林珮嵐即林玉菁
代  理  人  莊信泰律師
上列當事人因消費者債務清理事件聲請更生，本院裁定如下：
    主    文
債務人林珮嵐即林玉菁自民國111年2月17日下午5時起開始更生
程序，並命司法事務官進行本件更生程序。
    理    由
一、按債務人不能清償債務或有不能清償之虞，且無擔保或無優
    先權之債務總額未逾新臺幣（下同）1,200萬元者，於法院
    裁定開始清算程序或宣告破產前，得向法院聲請更生；債務
    人對於金融機構負債務者，在聲請更生或清算前，應向最大
    債權金融機構請求協商債務清償方案，或向其住、居所地之
    法院或鄉、鎮、市、區調解委員會聲請債務清理之調解；協
    商或調解成立者，債務人不得聲請更生或清算，但因不可歸
    責於己之事由，致履行有困難者，不在此限；法院開始更生
    程序之裁定，應載明其年、月、日、時，並即時發生效力；
    法院裁定開始更生或清算程序後，得命司法事務官進行更生
    或清算程序；必要時，得選任律師、會計師或其他適當之自
    然人或法人為監督人或管理人，消費者債務清理條例第3條
    、第42條第1項、第45條第1項、第151條第1項、第7項、第1
    6條第1項分別定有明文。
二、聲請意旨略以：債務人積欠無擔保或無優先權債務總額新臺
    幣（下同）1,070,637元，為清理債務，前向最大債權金融
    機構滙豐(台灣)商業銀行股份有限公司（下稱滙豐銀行）聲
    請消費者債務清理前置調解（110年度南司消債調字第407號
    ），滙豐銀行雖提供分180期、每月每期還款6,663元、零利
    率之還款方案，惟債務人因有其他債務，無力清償，致調解
    不成立。債務人目前每月收入約25,500元，扣除每月生活費
    外，已無力清償前揭債務，且名下幾無財產，所欠債務未逾
    1,200萬元，亦未經法院裁定開始清算程序或宣告破產。為
    此，爰依消費者債務清理條例提出本件更生之聲請等語。
三、經查：
  ㈠債務人主張之上開事實，業據債務人提出財產及收入狀況說
    明書、債權人清冊、債務人清冊、財團法人金融聯合徵信中
    心當事人綜合信用報告、勞工保險被保險人投保資料表及調
    解不成立證明書為證，堪信為真。
　㈡依消費者債務清理條例第151條第8項準用同條例第75條第2項
    規定，債務人可處分所得扣除自己及依法應受其扶養者所必
    要生活費用之餘額，連續三個月低於協商方案應清償之金額
    者，推定有因不可歸責於己致履行有困難之事由。又依消費
    者債務清理條例第151條第7項但書規定「因不可歸責於己之
    事由，致履行顯有重大困難」，並未附加「不可預見」之要
    件，亦即該事由並不以債務人「不可預見」為必要。該項但
    書規定情形，僅須於法院就更生或清算之聲請為裁判時存在
    即可，不以協商成立後始發生者為限，並與債務人於協商時
    能否預見無關。債務人於協商時縱未詳加思考、正確判斷，
    或可預見將來履行可能有重大困難而仍冒然簽約成立協商，
    亦不能據此即認其履行顯有重大困難係可歸責於債務人，有
    司法院98年第1期民事業務研究會第24號司法院民事廳消費
    者債務清理條例法律問題研審小組意見可參。查債務人於聲
    請本件更生程序前即於95年間向滙豐銀行申請債務協商，每
    月還款約15,000元，而債務人於96年間未履行、毀諾等情，
    有財團法人金融聯合徵信中心當事人綜合信用報告在卷可稽
    (見本院卷第31頁），此部分之事實，堪認屬實。而債務人
    因年老母親罹心臟腸胃疾病及大腿關節退化醫療費用驟增，
    且其他扶養義務人皆已出嫁無力負擔母親之扶養費及醫療費
    ，債務人僅得一肩扛起母親之扶養費及醫療費用，而95年間
    ，債務人每月薪資約3萬元，扣除債務人約1萬元之生活費及
    母親扶養費及醫療費約18,000元，債務人當時之收入誠不足
    以負擔每月約15,000元之還款金額，債務人方才毁諾。縱債
    務人不須負擔上開母親之全部扶養費用，債務人於98年7月
    間因職務調整薪資驟減為21,000元，有勞工保險異動查詢為
    證(見本院卷第109頁)，扣除1萬元生活費後，亦無法負擔15
    ,000元之還款金額，則揆諸首揭說明，本件堪認債務人有不
    可歸責於己之事由，致履行協商方案有困難，其更生之聲請
    應合乎協商後毀諾例外得聲請更生之程序要件。
　㈢債務人主張其任職於新朝代飯店，每月收入約25,500元，且
    名下無資產等節，有其財產及收入狀況說明書、全國總歸戶
    財產查詢清單、108及109年度綜合所得稅各類所得資料清單
    、勞工保險異動查詢、收入切結書可證(見調字卷第21至26
    頁、第39至49頁)，堪信為真。是債務人之償債能力應以上
    開收入為據。
　㈣又消費者債務清理條例立法目的係為使不幸陷入經濟困境之
    人得以清理債務、重建生活，並在清理債務過程中能適度保
    有符合人性尊嚴之最低基本生活所需，而非維持債務人過去
    慣常之寬裕生活型態，否則非僅有悖於消費者債務清理條例
    之意旨，更係將債務人因個人浪費或財務管理失控之風險不
    當轉嫁予金融機構負擔，顯非公允。故為妥適調整債務人與
    債權人及其他利害關係人間之權利義務關係，保障債權人獲
    得公平受償，並謀求消費者經濟生活之重建復甦機會，法院
    對於債務人每月必要生活費用之數額，自不可僅以債務人之
    主張為斷，而應參酌消費者債務清理條例消第64條之2第1項
    關於同條例第64條第2項第4款所稱必要生活費用之認定標準
    定之，方屬允洽。次按，債務人必要生活費用，以最近1年
    衛生福利部或直轄市政府所公告當地區每人每月最低生活費
    1.2倍定之，消費者債務清理條例第64條之2第1項定有明文
    。復按債務人為使其有經濟復甦更生之機會，自應以誠實及
    信用之原則面對自己之債務，積極勉力謀求更生償債方案，
    除應積極開源努力勤奮工作以增加收入償還債務外，尚須節
    流儉樸其生活需求而適當控制其生活費用支出，以達成勉力
    履行債務。而參酌臺南市111年度之每人每月最低生活費為1
    4,230元，該生活費標準係按照政府最近1年平均每人消費支
    出（包括食品費、衣著鞋襪費、房租水電費、家居管理費、
    醫療保健費、交通通訊費、娛樂教育費及雜項支出）百分之
    60訂定，故消費者債務清理條例事件之債務人每月生活費標
    準自堪以最近1年衛生福利部或直轄市政府所公告當地區每
    人每月最低生活費1.2倍即17,076元計之【計算式：14,230×
    1.2】。是債務人主張每月必要生活費用為18,984元，仍應
    以17,076元計算，方屬合理。
　㈤債務人積欠滙豐銀行、台北富邦商業銀行股份有限公司、台
    新國際商業銀行股份有限公司、星展(台灣)商業銀行股份有
    限公司、中國信託商業銀行股份有限公司共2,614,132元、
    最大金融機構滙豐銀行提供分180期、每月每期還款6,663元
    、零利率之還款方案乙節，有債務人之財團法人金融聯合徵
    信中心報告、滙豐銀行前置調解債權明細表(見調字卷第33
    至38、85、87頁)在卷可稽，堪信為真；另債務人積欠第一
    金融資產管理股份有限公司(下稱第一資產公司)376,048元
    、第一資產公司提供分180期，每月每期償還2,000元之還款
    方案乙節，有第一資產公司陳報狀可稽(見調字卷第93頁)，
    故本院依法應以上開無擔保債務考量債務人是否有不能清償
    或有不能清償之虞。
　㈥綜上，債務人每月所得約25,500元，扣除每月生活基本費用1
    7,076元，無法清償滙豐銀行提供分180期、每月每期還款6,
    663元、零利率，及第一資產公司提供分180期，每月每期償
    還2,000元之還款方案，則債務人之經濟狀況已有不能清償
    債務之虞，自有藉助更生制度調整其與債權人間之權利義務
    關係，重建其經濟生活之必要，故本件債務人聲請更生，應
    予准許。
四、綜上所述，債務人之收入扣除必要生活費用後，已有不能清
    償債務之虞，且其係一般消費者，未曾從事營業，無擔保或
    無優先權之債務未逾1,200萬元，亦曾踐行前置調解程序而
    不成立，復未經法院裁定開始清算程序或宣告破產，又查無
    消費者債務清理條例第6條第3項、第8條或第46條各款所定
    應駁回更生聲請之事由存在，則本件債務人聲請更生，於法
    應屬有據，爰裁定如主文所示。
中　　華　　民　　國　　111 　年　　 2　　月　　17　　日
                  民事第三庭    法  官　王淑惠
上開裁定正本核與原本無異。
本裁定不得抗告。
本裁定已於111年2月17日下午5時公告。
中　　華　　民　　國　　111 　年　　 2　　月　　17　　日
                                書記官　洪凌婷